臺灣臺中地方法院刑事判決　　　　　　　 96年度訴字第307號
公　訴　人　臺灣臺中地方法院檢察署檢察官
被　　　告　庚○○
選任辯護人　劉家驥律師
被　　　告　丁○○
選任辯護人　王庭鴻律師
　　　　　　江燕鴻律師
被　　　告　乙○○
指定辯護人　本院公設辯護人戊○○
上列被告因殺人未遂等案件，經檢察官提起公訴（九十五年度偵
字第二一五八六號、九十五年度偵字第二七一四○號、九十五年
度偵字第二八二七九號），本院判決如下：
    主    文
庚○○共同未經許可持有手槍，處有期徒刑陸年，併科罰金新幣
拾貳萬元，罰金如易服勞役，以新臺幣壹仟元折算壹日，扣案之
西班牙ＳＴＡＲ廠製三○ＰＫ型制式半自動手槍壹枝（槍枝管制
編號：0000000000號）沒收；又殺人未遂，處有期徒
刑伍年壹月。應執行有期徒刑玖年陸月，併科罰金新臺幣拾貳萬
元，罰金如易服勞役，以新臺幣壹仟元折算壹日，扣案之西班牙
ＳＴＡＲ廠製三○ＰＫ型制式半自動手槍壹枝（槍枝管制編號：
0000000000號）沒收。
丁○○共同未經許可持有手槍，處有期徒刑陸年，併科罰金新臺
幣拾貳萬元，罰金如易服勞役，以新臺幣壹仟元折算壹日，扣案
之西班牙ＳＴＡＲ廠製三○ＰＫ型制式半自動手槍壹枝（槍枝管
制編號：0000000000號）沒收；又共同以加害生命之
事，恐嚇他人致生危害於安全，處有期徒刑捌月。應執行有期徒
刑陸年陸月，併科罰金新臺幣拾貳萬元，罰金如易服勞役，以新
臺幣壹仟元折算壹日，扣案之西班牙ＳＴＡＲ廠製三○ＰＫ型制
式半自動手槍壹枝（槍枝管制編號：0000000000號）
沒收。乙○○共同未經許可持有手槍，處有期徒刑伍年陸月，併
科罰金新幣拾貳萬元，罰金如易服勞役，以新臺幣壹仟元折算壹
日，扣案之西班牙ＳＴＡＲ廠製三○ＰＫ型制式半自動手槍壹枝
（槍枝管制編號：0000000000號）沒收；又共同以加
害生命之事，恐嚇他人致生危害於安全，處有期徒刑捌月。應執
行有期徒刑陸年，併科罰金新臺幣拾貳萬元，罰金如易服勞役，
以新臺幣壹仟元折算壹日，扣案之西班牙ＳＴＡＲ廠製三○ＰＫ
型制式半自動手槍壹枝（槍枝管制編號：0000000000
號）沒收。
    犯罪事實
一、緣乙○○認其於民國九十五年九月十九日二十三時許，在臺
    中市僑泰中學萊爾富便利商店門口，遭壬○○等人毆打，迄
    同年月二十三日二十時許，乙○○與庚○○一起在外面找朋
    友，此時，壬○○之同夥打電話予乙○○稱「如果要算帳，
    可以過來」等語，乙○○復聽聞壬○○同夥擁有槍枝，庚○○即要乙○○打電話給丁○○告知上情，嗣乙○○、庚○○
    、丁○○，明知槍砲、彈藥，非經中央主管機關許可，不得
    持有，仍為防有不測，竟基於共同持有手槍、子彈之犯意聯
    絡，由庚○○駕車搭載乙○○，與攜帶西班牙ＳＴＡＲ廠製
    三○ＰＫ型制式半自動手槍一支（槍枝管制編號：0000
    000000號，內裝填口九ｍｍ制式子彈一顆）之　丁○○會合，共同持前開手槍、子彈欲前往壬○○住處尋釁，庚○○另邀同綽號「阿河」、「志願」、「阿德」等真實姓名
    年籍不詳之成年男子先至臺中縣大里市○○路某修車廠集合
    ，丁○○、庚○○、乙○○與「阿河」、「志願」、「阿德
    」等人再同往臺中市○○路「品記茶坊」，與乙○○邀約的
    己○○（綽號「臭弟」），己○○邀約的劉哲瑛（綽號「包
    皮」）、劉禹成（綽號「高腳」）、李傑、季偉倫，劉哲瑛
    邀約的古明正，古明正邀約的陳長億（綽號「小雞」）、綽
    號「阿興」及「奇昌」之真實姓名不詳之成年男子會合　，
    待所約之人均到齊，即由劉哲瑛騎乘機車帶頭，庚○○與「
    阿河」同坐一輛自用小客車，丁○○與乙○○同坐一輛自用
    小客車，「阿德」另外駕駛一台車，其餘的人則騎乘機車，
    同往壬○○位於臺中市南屯區田心北三巷四號住處欲找壬○○尋釁，至該處後，上開三輛汽車先經過壬○○住處前方巷
    子勘查，見有癸○○等約十多人在壬○○住處前，並作勢攔
    車，乙○○、丁○○復搭乘綽號「志願」之不詳姓名之成年
    男子所駕駛之車輛再次行前往壬○○住處前勘查人數，然於
    行經壬○○住處前時，車內之乙○○大喊「把槍拿出來」，
    癸○○等人聞言，紛紛進屋躲避，乙○○、丁○○即食髓知
    味，便將車輛停放在田心北三巷巷口，於丁○○、乙○○及
    庚○○等人下車合會後，三人即基於共同持前開手槍、子彈
    開槍以加害生命之事恐嚇之犯意聯絡，由乙○○命騎乘機車
    之己○○等人先行離去，並由丁○○將前開手槍、子彈交予
    庚○○，推由庚○○前往開槍，庚○○遂持前開手槍、子彈
    搭乘不知情之「阿河」所駕駛之自用小客車，倒車進入巷內
    ，庚○○即下車前往壬○○住處前，而庚○○可預知以具有
    殺傷力之制式手槍對有人在內之房屋，以身體之高度水平射
    擊，極可能造成房屋內之人死亡之結果，猶萌生從恐嚇危害
    於安全之危險行為升高為縱發生死亡結果亦不違背其等本意
    之殺人不確定故意，以前開手槍往前朝客廳內射擊一槍，子
    彈貫穿木板隔板後，直接擊中躲在木板隔板後方癸○○之左
    手臂，致癸○○受有左手臂槍傷之傷害，癸○○經送醫急救
    ，並未發生死亡之結果。而庚○○開槍後，立即坐上前開車
    輛離開現場，復持前開手槍，與丁○○、乙○○會合，並承
    前共同持有槍枝之犯意，即將前開丁○○所交付之手槍，藏
    放於其位於臺中縣霧峰鄉○○路二三一號旁車庫。嗣於九十
    五年九月二十五日一時許，為警循線在臺中縣霧峰鄉○○路
    十七巷二十五號查獲庚○○，並由庚○○帶同警方至新厝路
    二三一號旁車庫，扣得上開槍枝。
二、案經臺中市警察局第四分局報告臺灣臺中地方法院檢察署檢
    察官偵查起訴。
    理　　　由
一、訊據被告庚○○、丁○○、乙○○固坦承曾遭案外人壬○○
    等人毆打，迄於九十五年九月二十三日二十時許，案外人壬○○之同夥打電話予乙○○挑釁，被告乙○○即將前開事情
    告知被告庚○○、丁○○，被告庚○○、乙○○，即與持有
    前開手槍、子彈之被告丁○○會合，欲一同前往案外人壬○○家尋釁，被告庚○○另邀同綽號「阿河」、「志願」、「
    阿德」等人，而被告乙○○邀約證人己○○（綽號「臭弟」
    ），證人己○○邀約證人劉哲瑛（綽號「包皮」）、證人劉
    禹成（綽號「高腳」）、證人李傑、證人季偉倫，證人劉哲
    瑛邀約證人古明正，證人古明正邀約的證人陳長億（綽號「
    小雞」）、綽號「阿興」及「奇昌」之真實姓名不詳之成年
    男子會合，待所約之人均到齊，即由證人劉哲瑛騎乘機車帶
    頭，被告庚○○與「阿河」同坐一輛自用小客車，被告丁○○、乙○○同坐一輛自用小客車，「阿德」另外駕駛一台車
    ，其餘的人則騎乘機車，同往案外人壬○○位於臺中市南屯
　　區田心北三巷四號住處欲找案外人壬○○尋釁，至該處後，
  　上開三輛汽車先經過壬○○住處前方巷子勘查，見有證人癸○○等約十多人在案外人壬○○住處前，嗣便將車輛停放在
    田心北三巷巷口，於被告丁○○、乙○○、庚○○等人下車
    合會後，被告乙○○命騎乘機車之證人己○○等人先行離去
    ，並由被告丁○○將前開手槍、子彈交予被告庚○○，被告
    庚○○持前開手槍、子彈前往案外人壬○○家前，以前開手
    槍朝客廳內木板隔板射擊一槍，子彈貫穿木板隔板後，直接
    擊中躲在木板隔板後方癸○○之左手臂，致癸○○左手臂手
    肘附近受有槍傷，癸○○經送醫急救，並未發生死亡之結果
    。而被告庚○○開槍後，立即坐上前開車輛離開現場，復持
    前開手槍，與被告丁○○、乙○○會合後，竟同意為被告丁○○保管前開手槍，並將上開手槍予以藏放於其位於臺中縣
    霧峰鄉○○路二三一號旁車庫，嗣於九十五年九月二十五日
    一時許，為警循線在臺中縣霧峰鄉○○路十七巷二十五號查
    獲被告庚○○，並由被告庚○○帶同警方至新厝路二三一號
    旁車庫，扣得上開槍枝等事實，惟被告庚○○、丁○○均矢
    口否認有何殺人未遂之犯行；被告乙○○則矢口否認有何與
    共同持有手槍、子彈及殺人未遂之犯行，被告庚○○辯稱：
    伊開槍的時候，壬○○家外面的人已經走了，他家客廳裡面
    也沒有人，但伊不確定他們家裡面是不是還有人在，當時客
　　廳裡面的燈光是亮的，裡面也有神明廳，現場門口鐵捲門是
  　打開的，伊開槍時視力所及之範圍並無任何人，自無對人瞄
    準射擊的動作，伊開槍只是要警告而已，並沒有要殺人的意
    思云云；被告丁○○則辯稱：因為庚○○在外從事討債工作
    ，他怕警方去他家搜查，所以本案查獲的前開手槍是庚○○
    於九十五年農曆七月底時放在伊那邊的，伊就將之藏放在伊
    臺中縣霧峰鄉○○街二之一號住處房間內，九十五年九月十
  　九日當天，會去壬○○住處，是因聽乙○○說要處理賠償的
    問題及那邊是要尋釁，當時庚○○與乙○○一起來找伊，是
    庚○○開車來的，庚○○叫伊將該槍彈帶著，伊等到了壬○○住處附近，先繞了一、二圈，有看到巷子口有七、八個人
  ，伊不知道壬○○住處是在那裡，後來繞完伊等將車停在巷子
  　口，看到巷子口沒人，庚○○叫伊下車將槍彈還他，然後伊
    就坐回車上，伊等帶槍過去主要是要恐嚇壬○○而已，並沒
    有要傷害或殺害他人的意思云云；被告乙○○則以，伊等一
    起去壬○○住處，當時有三台車，伊與丁○○同車，開車的
    人伊不認識，庚○○是坐另一台車，伊等經過壬○○住處門
    口之後，在他家外面看到有一些人，繞了二圈，這些人就進
    到壬○○住處內，也有部分人離開，後來伊等將車停在巷口
    ，伊與丁○○、庚○○分別從二台車下車，丁○○將槍拿出
    來，要交給伊，伊並沒有伸手去接槍，庚○○就自己主動將
    槍拿走，說要去開槍，伊並沒有阻止，雖然伊沒有很贊成，
    但只要讓他們知道伊不是好欺負的就可以，庚○○去開槍警
    告一下也沒有關係，但伊並沒有要傷害或殺人的意思，後來
    伊等三人就分別上二台車，其中庚○○所坐的那臺車就倒車
    過去，後來就聽到「砰」的一聲，伊與丁○○的車子就先離
    開云云置辯。惟查：
(一)、被告庚○○夥同被告丁○○、乙○○於前開時、地至案外人
    壬○○位於臺中市南屯區田心北三巷四號住所，持被告丁○○所攜帶之手槍、子彈，為被告乙○○向案外人壬○○報復
    警告，而朝案外人壬○○家屋內開槍，致證人癸○○受有前
    述之傷勢之客觀事實等情，業據被告三人供述在卷，核與證
    人癸○○證述明確，復有證人癸○○之病歷資料（本院卷第
    八十至八九頁）在卷可參。又扣案之被告庚○○持以往案外
    人壬○○家中開槍致證人癸○○受傷之手槍，復經警於被告
    庚○○家中車庫內取出之手槍，及現場查獲之彈頭、彈殼，
    送內政部警政署刑事警察局鑑定結果：「１、送鑑韓式制式
    手槍壹支（槍枝管制編號：0000000000號）認係
    西班牙ＳＴＡＲ廠製三○ＰＫ型口徑九ｍｍ（九ｘ一九ｍｍ
    ）之制式半自動手槍，槍號為「0000000號」，槍管
    內具陸條右旋來復線，機械性能良好，可擊發口徑九ｍｍ（
    九ｘ一九ｍｍ）制式子彈，認具殺傷力；２、送鑑彈殼壹個
    ，認係已擊發之口徑九ｍｍ（九ｘ一九ｍｍ）制式彈殼；３
    、送鑑彈頭壹個，認係已擊發經撞擊變形之口徑九ｍｍ制式
    銅包衣彈頭，其上剩參條右旋來復線。」，有該局九十五年
    十一月十日刑鑑字第○九五○一四七二七四號槍彈鑑定書一
    份（九十五年度偵字第二一五八六號卷第七二至七六頁）附
    卷可憑，合先敘明。
(二)、被告庚○○固坦承持有手槍、子彈與寄藏手槍及恐嚇危害於
    安全之犯行；被告丁○○坦承持有手槍、子彈及恐嚇危害於
    安全之犯行；被告乙○○坦認有恐嚇危害於安全之犯行，惟
    被告三人就其等如何攜帶槍枝、子彈，何時決意開槍之犯行
    供詞閃爍，猶以本案重要之事實，三人是否共同持有本案之
    槍、彈，何時持有，又何時決意開槍恐嚇等情，所述顯不一
    致，被告三人就事件之始末均有參與，何以被告三人所述並
    不一致，足見被告三人之中有人就事件之經過仍有欲諉過卸
    責之意。惟本院審酌下列之證據，認為本案之前開槍、彈，
    應係被告三人於出發之際，即約定要由被告丁○○攜帶手槍
    、子彈前往案外人壬○○家，而共同持有前開手槍、子彈，
    其說明如下：被告乙○○以證人身分於本院審理時證述：其
    遭案外人壬○○嗆聲，要其有膽就至其家理論，並得知案外
    人壬○○同夥持槍枝，復由其告知被告庚○○，被告庚○○
    叫其問被告丁○○是否要幫被告乙○○的忙，證人乙○○即
    以電話告知被告丁○○並提及壬○○那幫人馬擁有槍枝等情
    ，業據證人乙○○及庚○○證述在卷（本院卷第一五七、一
    七七頁）。再參酌當日一同前往案外人壬○○家之人，除被
    告庚○○、乙○○均有找人一同前往助勢幫忙外，被告丁○○並未再找人前往助勢，而被告丁○○貌非兇惡，身材亦非
    特別高大，何以被告庚○○要特別交特被告乙○○，詢問被
    告丁○○是否要幫其忙，復依被告丁○○證述：被告庚○○
    在前往大里國光路修車廠路上之車內，曾問其槍是否有帶來
    等情（本院卷第一八二頁）。且被告乙○○、庚○○亦證述
    ：丁○○在車上有將拿槍出來等情（九十五年度偵字第二一
    五八六號卷第八九、九三頁，本院卷第一五六頁）。再參酌
    被告庚○○、丁○○於本院審理時供述：當時攜槍、彈前往
    案外人壬○○家之目的，係為壯膽、防身等語（本院卷第二
    四八頁），以此參觀互見，足認被告庚○○事先應即已知被
    告丁○○持有手槍、子彈，復自被告乙○○處得知案外人壬○○等人恐亦持有槍枝，遂要被告乙○○找被告丁○○攜帶
    手槍、子彈，用以防身，被告丁○○遂攜帶手槍、子彈，復
    於前往大里國光路修車廠之途中，由被告丁○○取出手槍予
    被告庚○○、乙○○觀看，告知其二人確有攜帶手槍、子彈
    之事實。是以，被告三人就前往案外人壬○○家時，即就持
    有手槍、子彈部分即有犯意聯絡及行為分擔。是被告乙○○
    所辯伊無共同持有手槍、子彈云云即無可採。被告乙○○雖
    曾於本院審理時翻異前詞稱：被告丁○○並未在車上將手槍
    拿出，係伊自己從被告丁○○之腰際中看到的云云（本院卷
    第一八五頁），惟被告乙○○於其以證人身分證述時即證述
    ：被告丁○○確有於車內拿出手槍等語（本院卷第一五六頁
    ），核與其於偵查所述相同（九十五年度偵字第二一五八六
    號卷第九二頁），亦與證人庚○○於偵查中證述一致（九十
    五年度偵字第二一五八六號卷第八九、九三頁）。再參酌被
    告乙○○係於本院審理時被告丁○○稱其在車內未曾將手槍
    拿出後，及被告乙○○經本院告知後，得知其可能另涉犯共
    同持有手槍、子彈罪之際，方改稱被告丁○○在車內不曾拿
    出手槍、子彈云云，是應以被告乙○○先前所述在車上被告
    丁○○曾將手槍拿出等情為可採，附此敘明。又依證人辛○○、甲○○、癸○○等人之證述，被告三人至案外人壬○○
    家時，係先有數輛機車到達巷口，復有三輛車從案外人壬○○家中經過，前開車輛第二趟進入巷內經過案外人壬○○家
    前時，其等就聽到第一輛車發出「槍勒，把槍拿出來」等語
    ，在案外人壬○○家外之證人癸○○等人，聽後立即躲入屋
    內客廳神桌後之木板隔間之房間內，隔沒多久，即聽到車子
    的引擎聲，後又聽到槍聲，就發現證人癸○○中彈等語（本
    院卷第一六○、二○四、二三四頁），而被告乙○○、丁○○亦供述：第一趟進去時，案外人壬○○外面有人在擋我們
    的車，對方在車前約二、三步的距離，約有十個人左右等語
    （本院卷第二四三頁），且證人己○○亦分別於警詢、偵查
    中證述：我們抵達壬○○居住所時，是停在南屯路與田心北
    三巷口，但乙○○他們表示要我們先離開，他們要自己處理
    ，當場看見他們拿出一把槍枝並上膛，他們於槍枝上膛後，
    即自行前往壬○○依所住等語；當時乙○○開車經過我們機
    車旁邊，跟我們說沒有我們的事，要我們先離開，乙○○就
　　把車往前停子，拿槍的人下車之後，乙○○就走到他旁邊，
  　拿槍的人也有拉滑套的動作等語（警卷第二六頁、九十五年
    度偵字第二一五八六頁第二四頁）。本院審酌，被告乙○○
    邀同被告庚○○、丁○○，並糾眾前往案外人壬○○住處，
    依被告乙○○所述即係因認受案外人壬○○挑釁，欲至其家
    尋釁，故糾眾約十幾人，而依證人甲○○等人所述案外人壬○○家中亦有一、二十人左右，是雙方勢均力敵，且依被告
    庚○○、丁○○所述，其等第一趟乘車經過時，案外人壬○○住處外之人員，尚有欲擋住其等車輛之情事，顯見案外人
    壬○○住處外之人員，並無示弱退讓之意，若無特殊事件發
    生，何以被告乙○○、丁○○第二趟經過時，案外人壬○○
    家外之人員，竟立即躲入屋內，是證人癸○○等人所證確有
    聽到車上有人說「槍勒，把槍拿出來」等情，應可採信，如
    此方可合理解釋，何以車子第一趟經過時，眾人尚且作勢要
    攔車，沒多久第二趟時，在場之證人癸○○等人卻躲的無影
    無蹤。另依被告三人供述，第二趟車內係綽號「志願」之人
    搭載被告乙○○、丁○○，然僅被告三人知被告丁○○帶有
    手搶，而手槍係在被告丁○○之身上，被告丁○○若要取槍
    ，可立即取出，故陳述「槍勒，把槍拿出來」之人，應係被
    告乙○○，對照被告庚○○亦證述，在案外人壬○○家巷口
    外，其與被告乙○○、庚○○合會後，係被告乙○○要其去
    開槍等情相合（本院卷第一四九、一五一、一五五頁）。惟
    此益徵被告三人出發前，並未事先決意欲開槍恐嚇，否則何
    以第二趟開車經過時，已知第一趟經過之情形，而未將槍枝
    拿出作隨時可擊發之準備，且亦不會有「槍勒，把槍拿出來
    」之對話，且若事前即已決意於車內開槍警開即離開，亦不
    須邀同騎機車之同夥前往。是以，本院綜合前述之情形，還
    原現場之狀況，應係被告乙○○因認事先遭案外人壬○○糾
    眾毆打，心有未甘，邀同被告庚○○、丁○○等人，欲前往
  　理論，惟見案外人壬○○住處外聚集多人，且行徑囂張，第
    二趟開車之際時，即臨時對被告丁○○說將槍拿出來，惟因
    事先並未曾決意開槍，被告丁○○亦未會意，然案外人壬○○住處外之證人癸○○等人，聽聞後立即躲入屋內，被告乙○○、丁○○見狀，得知開槍果有嚇阻之效用，遂與案外人
    壬○○住處外巷口，與被告庚○○會合後，三人即決意開槍
    恐嚇，推由被告庚○○前往開槍，被告乙○○即叫與其等一
    同前來騎乘機車之證人己○○等人先行離開。是可知，被告
    三人決意開槍恐嚇之時間，應係於第二趟車經過案外人壬○○住處後，被告三人於案外人壬○○住處外巷口會合後之決
    意。
(三)、按刑法上之故意，分為直接故意（確定故意）與間接故意（
    不確定故意），行為人對於構成犯罪之事實，明知並有意使
    其發生者為直接故意；行為人對於構成犯罪事實，預見其能
    發生，而其發生不違背其本意者為間接故意；而間接故意與
    有認識過失之區別，在於二者對構成犯罪之事實雖均能預見
    其發生，但前者對其發生並不違背其本意，後者則確信其不
    能發生。依證人辛○○、甲○○、癸○○等人之證述，前開
    客廳神明桌後的房間，係木板隔間，由門外一望即知等語（
    本院卷第一○一、二○六、二三四頁），且依卷附之案發後
    之現場照片觀之（警卷第七七頁八五頁），確可見該客廳與
    房間的隔間木板，故證人辛○○等人前開所證應可採信，而
    被告庚○○持有射擊之手槍、子彈，均係制式槍、彈，具有
    強大的殺傷力，當可輕易穿過木板隔間，而被告庚○○持槍
    射擊時，係對內之木板隔間，水平射擊，則其當可預見房間
    內若有人員在，水平射擊可能擊中人員之身體之要害，此觀
    證人甲○○亦遭擊破之木板隔間碎片擊中頭部（未成傷），
    而證人癸○○則遭擊中手肘附近（癸○○身高一百八十公分
    ，受傷部位離地一百一十四公分，苟再偏離十公分許，即可
    能擊中證人癸○○腹部的人體要害），而其仍不顧可能造成
    房間內人員死亡之結果，猶對內開槍，惟幸未擊中屋內人員
    之要害，而無發生死亡之結果，是其確有殺人之不確認故意
    ，應可認定。被告庚○○雖辯稱：伊無殺人之故意，開槍時
    伊並沒有看見壬○○家有人在，伊只是要恐嚇云云。惟被告
    庚○○乘車第一趟經過案外人壬○○住處外時，即已見該門
    外有十數人在現場，又其開槍之際，雖未見客廳有人，然客
    廳燈火通明，鐵捲門、紗門亦未拉下關上，而當時時值深夜
    ，衡情苟屋內已無人員，當會將燈火熄滅、大門關上，然被
    告庚○○於不久尚見該屋外有十數人在場，開槍之際又見客
    廳內燈光明亮，鐵捲門、紗門亦未關上，被告庚○○豈有可
    能不知屋內應尚有人員在場之理。且被告庚○○於偵查中亦
    供稱：當時伊認為壬○○家中只有一、二個人等語（九十五
    年度偵字第二一五八六號卷第五九頁），益徵被告庚○○應
    可預見該屋內尚有人在之事實。且若被告庚○○僅係為開槍
    警告而無殺人之意，自應朝上、朝下或朝水泥牆壁射擊，即
    無致人受傷或死亡之危險，然其均捨此不為，持前開制式手
    槍、子彈，以水平方向，朝可預見屋內有人之木板隔間射擊
    ，依前開制式槍、彈之殺傷力之程度，其應有殺人之不確定
    故意，業如前述，故證人庚○○所辯應無足採。
(四)、被告丁○○稱：本案之手槍、子彈係被告庚○○先前寄放於
    伊處云云，然為被告庚○○否認，並稱：伊不知該手槍、子
    彈之來源，該手槍、子彈係被告丁○○帶來的，案發後，要
    伊幫忙保管一、二天等語，故被告丁○○與被告庚○○對於
    本案之制式手槍、子彈之來源所述顯不一致，惟本院審酌被
    告庚○○於警詢中供出手槍、子彈係被告丁○○帶來的等語
    ，核與事實相符，已如前述，（按被告庚○○曾一度隱瞞手
    槍、子彈之來源係被告丁○○所攜帶），且嗣後被告庚○○
    對於案發之過程，供述前後大致一致，復經本院審理時，闡
    明其被訴之犯罪事實係為除持有前開手槍、子彈外，並為被
    告丁○○寄藏槍枝，苟該手槍、子彈確如被告丁○○所述，
    係其交付予被告丁○○保管，兩者之事實雖有不同，但在法
    律上之寄藏手槍、持有子彈與持有手槍、子彈之罪責相當，
    請其再次確認，而被告庚○○仍堅稱該手槍、子彈並非其交
    予被告丁○○保管等語，反觀被告丁○○於被告庚○○供出
    手槍、子彈之來源係被告丁○○後，猶於偵查及本院第一次
    準備程序中猶辯稱：其所攜帶的是玩具手槍，其亦不知於壬○○家巷口外，交予庚○○後，為何會變成真槍云云，被告
    丁○○於事證明確之際仍飾詞狡辯，其所為之證言之憑信性
    ，顯較被告庚○○為低，故應以被告庚○○前開所述，其未
    曾交付本案之手槍、子彈予被告丁○○保管等語，為可採，
    附此敘明。
二、按意圖供犯罪之用而持有手槍，嗣以該手槍恐嚇他人，如其
    意所犯之罪包含恐嚇他人在內，應認其持有手槍與恐嚇兩罪
    之間有方法結果之牽連關係，依刑法第五十五條從一重處斷
    ；若單純持有手槍或意圖所犯之罪為恐嚇以外之其他犯罪，
    以後另行起意以該手槍恐嚇他人，則其所犯持有手槍罪與恐
    嚇罪，即應屬數罪併罰之問題，最高法院九十一年度台上字
    第七三○六號、九十二年度台上字第六一五八號判決意旨參
    照。核被告庚○○所為係犯槍砲彈藥刀械管制條例第七條第
    四項、第十二條第四項之未經許可持有手槍及持有子彈罪、
    刑法第二百七十一條第二項、第一項之殺人未遂罪，被告庚○○以開槍加害生命之事恐嚇，果進而為殺人未遂之行為，
    則恐嚇危害安全之危險行為，應為嗣後之實害行為所吸收，
    僅論以殺人未遂即為已足，不另論刑法第三百零五條之恐嚇
    危害於安全罪，又所謂寄藏手槍，係為他人受寄手槍而藏之
    ，然被告庚○○係與被告丁○○、乙○○共同持有手槍之意
    思而持有前開槍枝，復經被告即共犯丁○○之交待而持以藏
    放，應係為共同持有手槍之共犯自己藏放之意思，自與前述
    之為他人受寄藏之之要件未合，公訴人認被告庚○○所犯係
    寄藏手槍罪，容有誤會；被告丁○○所為，係犯槍砲彈藥刀
    械管制條例第七條第四項、第十二條第四項之未經許可持有
    手槍、子彈罪、第三百零五條之恐嚇危害於安全罪；被告乙○○所為係犯槍砲彈藥刀械管制條例第七條第四項、第十二
    條第四項之未經許可寄藏手槍及持有手槍、子彈罪、第三百
    零五條之恐嚇危害於安全罪。起訴書所載法條雖漏論被告庚○○、丁○○另涉犯未經許可持有子彈罪，被告乙○○另涉
    犯未經許可持有手槍、子彈罪，惟起訴之犯罪事實均已敘明
    ，自為起訴之範圍，且經檢察官當庭陳明確認起訴範圍包括
    被告乙○○共同持有手槍、子彈之事實，復經本院告知被告
    三人前開涉犯法條，本院自應予審理，附此敘明。被告庚○○、丁○○、乙○○同時持有手槍、子彈，係一行為同時觸
　　犯數罪名，為想像競合犯，均應從一重之持有手槍罪處斷。
  　被告三人，就前開持有手槍、子彈及恐嚇取危害於安全罪間
    ，有犯意之聯絡，行為之分擔，均為共同正犯。又被告庚○○、丁○○、乙○○分別所犯未經許可持有手槍、殺人未遂
    ，未經許可持有手槍、恐嚇危害於安全，未經許可持有手槍
    、恐嚇危害於安全罪，犯意各別，罪名不同，應予分論併罰
    。又被告庚○○就殺人部分，雖已著手於殺人行為之實施，
    惟未生死亡之結果，其犯罪尚屬未遂，爰依刑法第二十五條
    第二項之規定，按既遂犯之刑度減輕其刑。爰被告三人因認
    被告乙○○遭毆打，即攜帶手槍、子彈，並糾眾前往尋釁，
    復決意開槍恐嚇，嚴重影響社會治安，及其所攜帶之手槍、
    子彈均係殺傷力強大之制式手槍、子彈，及其所攜帶之槍枝
    一枝，子彈數量一顆，與被告庚○○開槍之際，不顧屋內尚
    有人在，即朝屋內之木板隔間水平射擊，致在屋內之證人癸○○受到槍傷，幸未發生死亡之結果，暨被告庚○○、丁○○係實際攜槍、彈之人，而被告乙○○雖與被告庚○○、丁○○確有共同持有槍、彈之意，惟其並對前開槍、彈之掌控
    顯低於被告庚○○、丁○○二人，是其參與持槍、彈之程度
    較被告庚○○、丁○○低，暨被告三人於本院審理時坦認大
    部分犯行之犯後態度與其犯罪之手段非和平，及其犯罪之目
    的、動機等一切情狀量處如主文所示刑，並定其應執行之刑
    ，與易服勞役之折算標準。辯護人雖為被告丁○○請求依刑
    法第五十九條之規定酌減量減輕其刑云云，惟按刑法第五十
    九條之酌量減輕其刑，必須犯罪另有特殊之原因與環境等等
    ，在客觀上足以引起一般同情，認為即予宣告法定低度刑期
    尤嫌過重者，始有其適用（最高法院四十五年臺上字第一一
    六五號判例意旨參照），本案被告明知未經許可不得持有制
    式手槍、子彈，惟制式槍、彈較一般改造手槍、子彈之殺傷
    力大，且被告復持前開槍、彈外出，進而共犯開槍恐嚇之犯
    行，依其犯罪之情狀在客觀上並不足以引起一般同情而有可
    憫恕之情狀存在，依前述說明，自無刑法第五十九條規定之
    適用，本院審酌上情，認應量處如主文所示之刑為當，併此
    敘明。
三、扣案西班牙ＳＴＡＲ廠製三○ＰＫ型制式半自動手槍一枝（
    槍枝管制編號：0000000000號）屬槍砲彈藥刀械
    管制條例所管制之槍枝，依法未經許可不得製造、販賣、運
    輸、轉讓、出租、出借、持有、寄藏、意圖販賣而陳列，為
    違禁物，無論是否為被告三人所有，均應依刑法第三十八條
    第一項第一款宣告沒收。至扣案之彈頭、彈殼業經被告庚○○擊發，已無殺傷力，而失其違禁物之性質，且被告庚○○
    、丁○○、乙○○均否認為其所有，爰不為沒收之諭知。又
    前開手槍雖係被告庚○○、丁○○、乙○○分別供犯殺人未
    遂、恐嚇危害於安全所用之物，惟無證據足資證明該手槍為
    被告三人所有，自不得於被告三人所犯之殺人未遂、恐嚇危
    害於安全罪中，併予宣告沒收。
四、公訴意旨另以：被告丁○○、乙○○基於殺人未遂之犯意聯
    絡，均可預知以具有殺傷力之手槍對有人在內之房屋射擊，
    極可能造成房屋內之人於死之結果，竟猶萌生殺人之不確定
    故意，且死亡結果之發生亦不違背其等本意，由被告丁○○
    取出預先攜帶之制式手槍，交予被告乙○○要其至案外人壬○○住處前開槍，惟被告乙○○心虛推辭，被告庚○○見狀
    即拿下被告丁○○的槍枝，走向案外人壬○○住處，本欲對
    證人癸○○等人開槍，然因癸○○等人先前即察覺有異，並
    聽到車上有人大喊「把槍拿出來開」，紛紛躲進屋內，故證
    人庚○○至現場時，未有人在屋前，即在所站立之房屋正前
    方，以前開手槍往前朝客廳內木板隔板射擊一槍，子彈貫穿
    木板隔板後，直接擊中躲在木板隔板後方證人癸○○之左手
    臂，致癸○○受有傷害，因認被告丁○○、乙○○與被告庚○○共犯人未遂罪嫌云云。惟按犯罪事實應依證據認定之，
    無證據不得認定犯罪事實，又不能證明被告犯罪者，應諭知
    無罪之判決，刑事訴訟法第一百五十四條第二項及第三百零
    一條第一項分別定有明文。次按刑事訴訟法上所謂認定犯罪
    事實之證據，係指足以認定被告確有犯罪行為之積極證據而
    言；如未能發現相當證據或證據不足以證明，自不能以推測
    或擬制之方法，以為裁判基礎（最高法院二十九年上字第三
    一○五號、四十年台上字第八十六號判例參照）。又檢察官
    就被告犯罪事實，應負舉證責任，並指出證明之方法，刑事
    訴訟法第一百六十一條第一項定有明文，因此，檢察官對於
    起訴之犯罪事實，應負提出證據及說服之實質舉證責任。倘
    其所提出之證據，不足為被告有罪之積極證明，或其指出證
    明之方法，無從說服法院以形成被告有罪之心證，基於無罪
    推定之原則，自應為被告無罪判決之諭知（最高法院九十二
    年台上字第一二八號判例參照）。訊據被告丁○○、乙○○
    固坦承確有同意被告庚○○開槍恐嚇壬○○等人之情事，惟
    堅詞否認有何殺人未遂之犯行，並辯稱傷害或殺人之意思等
    語。按共同正犯在其合同意思範圍內所為之行為，固皆應負
    責，但有逾越其範圍者，對於逾越其範圍者，對於逾越其範
    圍部分，則其他共犯不負其責，此即所謂之共同正犯過剩。
    查，被告庚○○持制式之手槍、子彈，朝可預見尚有人在之
    屋內木板隔間牆，水平射擊，應有殺人之不確定故意一事，
    業如前述。惟被告丁○○、乙○○均供述，當時開槍僅係要
    恐嚇案外人壬○○等人之意，復無積極證據足資認定，被告
    丁○○、乙○○與被告庚○○間有共同謀議，朝人射擊之合
    意，是被告庚○○於實施開槍恐嚇之際，自行決意朝屋內木
    板隔間水平射擊，自難以此歸責於未在射擊現場，且未指示
    被告庚○○如何射擊之被告丁○○、乙○○等人。是以，被
    告三人合意所為之犯行為恐嚇，而被告庚○○就其逾越該合
    意範圍之殺人未遂犯行部分，則其他被告丁○○、乙○○自
    無庸負責。準此，公訴人認被告丁○○、乙○○與被告庚○○共同涉犯殺人未遂部分之犯行，公訴人所舉之證據或所指
    出之證明方法，尚不足為被告丁○○、乙○○被訴殺人未遂
    犯行有罪之積極證明，或說服本院形成被告丁○○、乙○○
    有罪之心證。公訴人所指此部分之犯罪事實即屬不能證明，
    揆諸前開之說明依法原應諭知無罪之判決，惟公訴人認被告
    丁○○、乙○○此部分之犯行，與前開論罪科刑之恐嚇危害
    於安全罪部分有裁判上一罪之關係，爰不另為無罪之諭知。
據上論斷，應依刑事訴訟法第二百九十九條第一項前段，槍砲彈
藥刀械管制條例第七條第四項、第十二條第四項，刑法第十一條
前段、第二十八條、第二百七十一條第二項、第一項、第三百零
五條、第五十五條、第五十一條第五款、第十款、第四十二條第
三項、第三十八條第一項第一款，判決如主文。
本案經檢察官丙○○到庭執行職務。
中　　華　　民　　國　　96　　年　　4 　　月　　19　　日
                  刑事第十四庭  審判長法  官  陳  葳
                                      法  官  洪堯讚
                                      法  官  劉逸成
上正本證明與原本無異。
如不服本判決，應於送達後十日內向本院提出上訴狀（須附繕本
），上訴於臺灣高等法院臺中分院。
                                      書記官  高勳楠
中　　華　　民　　國　　96　　年　　4 　　月　　19　　日
附錄論罪科刑法條：
槍砲彈藥刀械管制條例第七條
未經許可，製造、販賣或運輸火砲、肩射武器、機關槍、衝鋒槍
、卡柄槍、自動步槍、普通步槍、馬槍、手槍或各類砲彈、炸彈
、爆裂物者，處死刑、無期徒刑或七年以上有期徒刑；處徒刑者
，併科新臺幣三千萬元以下罰金。
未經許可，轉讓、出租或出借前項所列槍砲、彈藥者，處無期徒
刑或五年以上有期徒刑，併科新臺幣一千萬元以下罰金。
意圖供自己或他人犯罪之用，而犯前二項之罪者，處死刑或無期
徒刑；處徒刑者，併科新臺幣五千萬元以下罰金。
未經許可，持有、寄藏或意圖販賣而陳列第1項所列槍砲、彈藥
者，處五年以上有期徒刑，併科新台幣1千萬元以下罰金。
第一項至第三項之未遂犯罰之。
槍砲彈藥刀械管制條例第十二條
未經許可，製造、販賣或運輸子彈者，處一年以上七年以下有期
徒刑，併科新臺幣五百萬元以下罰金。
未經許可，轉讓、出租或出借子彈者，處六月以上五年以下有期
徒刑，併科新臺幣三百萬元以下罰金。
意圖供自己或他人犯罪之用，而犯前二項之罪者，處三年以上十
年以下有期徒刑，併科新臺幣七百萬元以下罰金。
未經許可，持有、寄藏或意圖販賣而陳列子彈者，處五年以下有
期徒刑，併科新臺幣三百萬元以下罰金。
第一項至第三項之未遂犯罰之。
中華民國刑法第二百七十一條
殺人者，處死刑、無期徒刑或十年以上有期徒刑。
前項之未遂犯罰之。
預備犯第一項之罪者，處二年以下有期徒刑。
中華民國刑法第三百零五條
（恐嚇危害安全罪）
以加害生命、身體、自由、名譽、財產之事，恐嚇他人致生危害
於安全者，處二年以下有期徒刑、拘役或三百元以下罰金。
